【裁判字號】    89,訴,283
【裁判日期】    900412
【裁判案由】    損害賠償
【裁判全文】
臺灣宜蘭地方法院民事判決  八十九年訴字第二八三號
    原      告  甲○○
    兼 右一 人
    訴訟代理人  乙○○  住基隆.
    被      告  丙○○  住宜蘭.
                        身分證.
右當事人間請求損害賠償事件，本院判決如左：
    主    文
被告應分別給付原告甲○○新台幣柒萬柒仟捌佰元，原告乙○○新台幣陸萬捌仟陸佰元。及
均自民國八十九年六月三日起至清償日止，按年息百分之五計算之利息。
原告其餘之訴駁回。
訴訟費用由被告負擔三分之一；餘由原告負擔。
    事    實
甲、原告方面：
  一、聲明：被告應給付原告甲○○新台幣（下同）三十三萬五千六百元，原告乙○○二十
      一萬七千二百元，及各自起訴狀繕本送達翌日起至清償日止，按年利率百分之五計算
      之利息。
  二、陳述：
    （一）被告於民國（下同）八十九年二月六日駕駛車牌號碼IW─三四四三號自用小客車
          ，沿宜蘭縣台七丙線由三星往羅東方向行駛，同日十八時三十分許駛至台七丙線
          二十一點五公里前之無號誌岔路口時，疏於注意，無照駕駛，超速疾行，致與原
          告甲○○所駕駛自小客車相撞，造成甲○○受有頭部外傷、腦震盪、前額瘀血、
          胸部挫傷及臀部挫傷之傷害，乙○○則受有頭部外傷、左耳裂傷、胸部挫傷及右
          肩挫傷之傷害。
    （二）原告甲○○受傷後，受有將來美容醫療費一十二萬元，因身體受傷，十八日不能
          工作，損失一萬五千六百元、精神損失二十萬元。原告乙○○因六日不能工作，
          工作損失一萬七千二百元，精神損害二十萬元。以上損失應由被告負責損害賠償
          。
  三、證據：提出：台北市汽車商業同業公會函影本、診斷證明書影本、拖吊服務四聯單影
      本各一件、統一發票、、存款存摺件、工作證明書影本各二件，並聲請將本件車禍事
      故送鑑定。
乙、被告方面：
    一、聲明：駁回原告之訴。訴訟費用由原告負擔。
    二、陳述：本件原告亦有過失，就工作損失無意見，但精神慰撫金過高。
    三、證據：未提證據方法憑查。
    理    由
一、本件原告主張被告於八十九年二月六日駕駛車牌號碼IW-三四四三號自用小客車，沿宜
    蘭縣台七丙線由三星往羅東方向行駛，同日十八時三十分許駛至台七丙線二十一點五公
    里前之無號誌岔路口時，無照駕駛，超速疾行，致與原告甲○○所駕駛自小客車相撞，
    造成原告甲○○受有頭部外傷、腦震盪、前額瘀血、胸部挫傷及臀部挫傷之傷害，原告
    乙○○則受有頭部外傷、左耳裂傷、胸部挫傷及右肩挫傷之傷害。原告甲○○受有三十
    三萬五千六百元，原告乙○○則受有二十一萬七千二百元，應由被告負損害賠償責任。
    被告則以原告亦有過失及精神慰撫金過高等語置辯。
二、經查，原告主張被告於八十九年二月六日駕駛車牌號碼IW─三四四三號自用小客車，沿
    宜蘭縣台七丙線由三星往羅東方向行駛，同日十八時三十分許駛至台七丙線二十一點五
    公里前之無號誌岔路口時，以時速七十公里疾行，致與原告甲○○所駕駛自小客車相撞
    ，造成原告甲○○受有頭部外傷、腦震盪、前額瘀血、胸部挫傷及臀部挫傷，原告乙○
    ○則受有頭部外傷、左耳裂傷、胸部挫傷及右肩挫傷之事實，為兩造所不爭，並有診斷
    證明書一件附卷可稽，復經本院核閱刑事案卷屬實，應認為真實。被告辯稱原告邱麗英
    駕駛車牌號碼K九-三五三八號自用小客車，行經無號誌岔路口，屬支線道未讓右方幹道
    車先行之事實，亦為原告所不爭，並有台灣省基宜區車輛行車事故鑑定委員會鑑定意見
    書附卷足參，亦值信實。
三、按因故意或過失，不法侵害他人之權利者，負損害賠償責任。違反保護他人之法律者，
    推定其有過失。又不法侵害他人之身體、健康、名譽、自由、信用、隱私、貞操、或不
    法侵害其他人格法益而情節重大者，被害人雖非財產上之損害，亦得請求賠償相當之金
    額。分別為為民法第一百八十四條前段、第二項、第一百九十五條第一項前段所明文規
    定。又按車輛行至無號誌故障而無交通警察指揮之交岔路口，支線道車應暫停讓幹線道
    車先行。在郊區道路時速不得超過六十公里，分別為道路交通安全規則第九十三條、第
    一百零二條第一項第二款分別定有明文。而未領有駕駛執照駕車者，汽車駕駛人，處二
    千元以上四千元以下罰緩，並禁止其駕駛，扣留其車輛牌照。亦為道路交通管理處罰條
    例第二十一條第一項第一款所明文規定。查本件原告甲○○行經無號誌岔路口，屬支道
    車卻未停讓右方幹道之被告車先行，而被告無照行經無號誌岔路口，未減速而以七十公
    里之超速行駛，二者均已分別違反上開規定，其二人於當時天候、路況並無特殊情形下
    ，違反道路安全之相關規定，自有疏於注意情事，又無不能注意之事由，均應認有過失
    ，其過失比例應均為二分之一（台灣省基宜區車輛事故鑑定委員會亦同此判斷，有該鑑
    定意見書一件附卷足稽）。而被告之過失行為與原告二人之損害發生，依經驗判斷，且
    具其相當性，自有因果關係。被告於原告二人之損失自應依侵權行為規定負損害賠償責
    任。又被告主張原告與有過失一節，經查，原告甲○○於此車禍事故損害之發生亦有過
    失，已如前述，被告自得主張、類推適用民法第二百一十七條規定，就原告甲○○、乙
    ○○之損害減輕其責任。
四、原告二人請求被告賠償費用，是否應予准許，分述如次：
  （一）原告甲○○主張美容醫療費十二萬元部份，因其已復原，關於去除疤痕之可能性及
        必要，則未經提出醫師證明，難認係醫療上之必要費用，不應准許。
  （二）原告甲○○主張之工作損失，以每月二萬六千元薪資計算十八日，為一萬五千六百
        元，就此為被告所不爭執，且經原告甲○○提出薪資、工作證明為證，應認原告甲
        ○○之工作損失為一萬五千六百元。原告乙○○主張之工作損失係以每月八萬六千
        元計算六日，為一萬七千二百元，就此亦為被告所不爭，且已經原告提出薪資證明
        為證，亦應認原告乙○○之工作損失為一萬七千二百元。
  （三）就原告甲○○、乙○○分別主張精神慰藉金二十萬元、二十萬元部分，原告二人受
        傷情況，肉體、精神痛苦程度，並本院斟酌實際情況，及兩造之身分、地位，收入
        等，認原告甲○○、乙○○二人之請求，均嫌過高，應予分別核減為十四萬、十二
        萬元，方屬公允。
五、綜上所述，原告甲○○、乙○○因被告本件侵權行為所生損害，分別為十五萬五千六百
    元、十三萬七千二百元；依被告二分之一過失比例，則被告應賠償原告甲○○、乙○○
    損失金額，各為七萬七千八百元、六萬八千六百元。
六、據上論結，本件原告之訴為一部有理由，一部無理由，依民事訴訟法第七十九條但書，
    判決如主文。
中        華        民        國   九十     年      四       月     十二      日
                                        臺灣宜蘭地方法院民事庭
~B法      官  姜世明
右為正本，係照原本作成。
如對本判決上訴須於收受送達後廿日內向本院提出上訴狀(應附繕本)
中        華        民        國   九十     年      四       月     二十      日
~B法院書記官  廖文章


司法院資訊處製作；財團法人民間司法改革基金會備份。
